最高法院民事裁定              一○○年度台簡抗字第二一號
抗  告  人  黃志青
上列抗告人因與相對人行政院國軍退除役官兵輔導委員會南投縣
榮民服務處即被繼承人祁仲德遺產管理人間請求給付票款事件，
對於中華民國一○○年六月三日台灣南投地方法院裁定（九十九
年度簡上字第七二號），提起抗告，本院裁定如下：
    主  文
抗告駁回。
抗告訴訟費用由抗告人負擔。
    理  由
按對於簡易訴訟程序之第二審判決，其上訴利益逾民事訴訟法第
四百六十六條所定之額數者，當事人僅得以其適用法規顯有錯誤
為理由，逕向最高法院提起上訴，且須經原裁判法院之許可，而
該許可，以訴訟事件所涉及之法律見解具有原則上之重要性者為
限，此觀同法第四百三十六條之二第一項、第四百三十六條之三
第一項及第二項之規定自明。所謂適用法規顯有錯誤，係指原第
二審判決就其取捨證據所確定之事實適用法規顯有錯誤而言，不
包括認定事實不當及判決不備理由之情形在內。本件抗告人對於
原第二審判決逕向本院提起上訴，係以：台灣南投地方法院（下
稱南投地院）九十五年度埔簡字第七二號給付票款事件業已合法
送達並確定，惟伊如有知他造之住居所，指為不明而與涉訟，依
民事訴訟法第四百九十六條第一項第六款之規定，相對人僅得提
起再審之訴，且於該判決未廢棄前，任何人均不得為與該確定判
決為相反之主張。又伊已陳明祁龍於民國九十三年十月六日簽發
票據金額新台幣（下同）一百七十萬元，到期日九十四年十月六
日之本票（下稱系爭本票）一紙，其原因關係為借款，則於確定
判決未經廢棄前，不得為相反之認定，原審卻認兩造間有關一百
七十萬元之借款債權關係不存在，即有違誤。又相對人於南投地
院九十九年度訴字第一三號事件審理中，係抗辯訴外人祁龍於九
十三年八月至同年十二月間，已向合作金庫銀行貸款取得三百四
十四萬元，即無向伊借款之必要，依合作金庫來函所示，相對人
曾擔任祁龍向合作金庫貸款之保證人，保證金額為一百五十萬元
，祁龍方於九十三年十月六日簽發系爭本票，應係擔保之性質，
且伊與祁龍並無借貸關係，自無本票債權存在云云，亦即伊主張
之票據基礎原因關係為借款，相對人主張之票據原因關係為擔保
，兩造主張並不一致，依最高法院九十七年度台簡上字第一七號
判決意旨，應由相對人先就其所稱之法律關係舉證證明後，伊始
有證明已交付借款之義務，原判決竟以伊未能舉證證明已交付一
百七十萬元之事實，而為伊敗訴之判決，其適用法則顯有不當。
再者，伊確實於九十三年十月六日自設在南投郵局帳戶提領一百
七十萬元之現金，並交付予祁龍，而祁龍亦於九十三年十月六日
親自簽發票面金額一百七十萬元之本票，顯見伊主張與祁龍有借
貸關係，並非虛假。況祁仲德曾於對伊所提詐欺告訴事件警訊時
自承其子祁龍生前曾向伊借貸一百七十萬元，伊並依此聲請假扣
押祁龍之財產，是祁仲德於生前已得知祁龍生前曾向伊借款一百
七十萬元之事實，本件伊與祁龍間確有借貸關係存在云云，為其
論據。原法院以抗告人所陳上開理由，要與適用法規是否顯有錯
誤無涉；且本件亦無所涉及之法律見解具有原則上之重要性之情
事，因認其上訴不應許可，以裁定予以駁回，經核於法並無違誤
。抗告論旨，指摘原裁定違背法令，聲明廢棄，非有理由。
據上論結，本件抗告為無理由。依民事訴訟法第四百三十六條之
二第二項、第四百九十五條之一第一項、第四百四十九條第一項
、第九十五條、第七十八條，裁定如主文。
中    華    民    國  一○○  年    七    月   十四   日
                      最高法院民事第三庭
                          審判長法官  劉  延  村  
                                法官  許  澍  林  
                                法官  黃  秀  得  
                                法官  魏  大  喨  
                                法官  鄭  傑  夫  
本件正本證明與原本無異
                                      書  記  官  
中    華    民    國  一○○  年    七    月  二十六  日
                                                      K